【裁判字號】    97,訴,1955
【裁判日期】    980820
【裁判案由】    公共危險等
【裁判全文】
臺灣基隆地方法院刑事判決              97年度訴字第1955號
公  訴  人  臺灣基隆地方法院檢察署檢察官
被      告  己○○
                    （現另案於臺灣桃園女子監獄執行中）
指定辯護人  本院公設辯護人乙○○
上列被告因公共危險等案件，經檢察官提起公訴（97年度偵字第
4840號），本院判決如下：
    主  文
己○○故意以煤氣炸燬現供人使用之住宅，未遂，累犯，處有期
徒刑壹年拾月。
    犯罪事實
一、己○○前因竊盜案件，先後經臺灣板橋地方法院以92年度簡
    字第3699號判決判處拘役30日、本院以93年度基簡字第85號
    判決判處有期徒刑3月確定，二案接續執行，於民國93年8月
    6 日執行完畢出監（構成累犯）。己○○因情緒長期以來低
    落不悅，且經常失眠，時常有自殺意念，曾以大量使用安眠
    藥、嘗試跳水、燒碳等方式試圖自殺，次數超過10次，對於
    安眠藥濫用並依賴，經常為了睡覺或鎮靜而一次大量無節制
    地吞服安眠藥物約5-10顆，也曾於大量服用安眠藥的狀態下
    作出偷竊、騎車出車禍，甚至用刀子刺傷男友等非預期性的
    行為舉動，了解鎮定安眠藥濫用可能的潛在危險，竟仍在其
    意識清楚的狀態下並未去抗拒或避免此項風險，僅因連續一
    週睡眠不足，心情惡劣，即萌生輕生之念，竟服用大量鎮定
    安眠藥，並於書立遺書後，明知其所租屋之基隆市○○街15
    1之23 號4樓所在之建築物，係一4層樓之公寓式住宅，引爆
    瓦斯將致生公共危險，竟於97年7月20日3時14分前之某時，
    基於故意以煤氣炸燬現供人使用之住宅之犯意，在基隆市○○區○○街151之23號4樓之租屋內，開啟廚房內大瓦斯桶之
    氣閥，使瓦斯蓄積瀰漫屋內後，再以打火機點燃，致瓦斯於
    瞬間產生氣爆，而著手炸燬現供人使用之住宅，致其租屋處
    之臥室木門結構破裂損壞、臥室鋁窗彎曲變形且玻璃破裂、
    客廳鋁窗因氣爆往屋外飛散且窗框翻起變形等房屋主體結構
    未達喪失效用之程度，幸因民眾發現火災，立即報警處理，
    經基隆市消防局暖暖分隊趕赴現場及時將火勢撲滅始未遂。
    惟己○○本人亦因而受有臉部、頸部、前胸部、背部及四肢
    等多處燒燙傷。
二、案經基隆市警察局第三分局移送臺灣基隆地方法院檢察署檢
    察官偵查起訴。
    理  由
壹、證據能力方面：
    按被告以外之人於審判外之言詞或書面陳述，除法律有規定
    者外，不得作為證據，刑事訴訟法第159條第1項固定有明文
    ；惟被告以外之人於偵查中向檢察官所為之陳述，除顯有不
    可信之情況者外，得為證據，同法第159條之1第2 項亦有明
    文；又被告以外之人於審判外之陳述，雖不符刑事訴訟法第
    159條之1至第159條之4之規定，而經當事人於審判程序同意
    作為證據，法院審酌該言詞陳述或書面陳述作成時之情況，
    認為適當者，亦得為證據。當事人、代理人或辯護人於法院
    調查證據時，知有第159條第1項不得為證據之情形，而未於
    言詞辯論終結前聲明異議者，視為有前項之同意，同法第15
    9條之5亦有明文。證人丙○○、甲○○、戊○○、陳明通、
    馮正麟於警詢之證述及基隆市消防局火災原因調查報告書，
    雖屬被告以外之人於審判外之言詞及書面陳述，然當事人及
    辯護人於審判程序對於上開證據方法之證據能力並未爭執，
    本院審酌前開審判外言詞及書面陳述於作成時之情況，並無
    違法不當或證明力明顯過低之瑕疵，認前揭證據方法，均適
    為本案之證據，應具證據能力，合先敘明。
貳、實體方面：
一、訊據被告己○○對於其於前開時、地先開啟廚房內之大桶瓦
    斯之氣閥後，再持打火機點火引爆充斥於屋內之瓦斯氣體，
    引發氣爆火災致其屋內之臥室木門結構破裂損壞、臥室鋁窗
    彎曲變形且玻璃破裂、客廳鋁窗因氣爆往屋外飛散且窗框翻
    起變形等房屋主體結構未達喪失效用之程度，及停放在該址
    樓下附近之車號0951-RX號、3T-1097號、ZR-4429 號自小客
    車受有多處損壞之事實，坦承不諱，核與證人丙○○、甲○○、戊○○、陳明通、馮正麟於警詢之證述情節相符。又本
    案火災（氣爆）原因及起火原因（氣爆發火源），經基隆市
    消防局調查結果：「三火災（氣爆）原因研判3.綜合上述暖
    暖分隊搶救目擊紀錄及可燃性氣體洩漏位置，研判廚房往走
    廊處之16公斤瓦斯鋼瓶閥口（充填口）為起火氣體洩漏處。
    (四)起火原因（氣爆發火源）研判7.據燃燒後之狀況．．．並
    於沙發上發現一根僅點燃頭部的香菸，且經調查人員於第一
    時間前往礦工醫院詢問氣爆現場患者己○○．．．由此研判
    己○○於客廳沙發上抽菸時點火動作為氣爆發火源之可能性
    較大。．．．(五)結論：基隆市○○區○○街151-23號4 樓火
    災（氣爆）案，綜合上述氣爆發火源起火原因及關係人筆錄
    研判，本案以明火為起火（發火源）原因而引起氣爆之可能
    性較大。」等語，有基隆市消防局97年10月8 日火災原因調
    查報告存卷足證（詳偵查卷第25-28 頁）。被告所為自白核
    與事實相符，其所為自白應可採信，是以本件事證已臻明確
    ，被告之犯行應堪認定。
二、次查被告引爆瓦斯之建築物係一4 層樓公寓式住宅，被告一
    己之住宅與他人住宅，就公共安全而言，具有不可分性，被
    告明知引燃瓦斯氣爆，對該建築物整體具有公共危險，而該
    建築物既屬現供人使用之住宅，被告亦居住其間，該建築物
    整體自屬現供人使用之住宅（最高法院81年度臺上字第2734
    號判決參照）。又放火罪既未遂之區別標準，係以目的物獨
    立燃燒且足以變更其形體致喪失其效能為依據，是放火燒燬
    現供人使用之住宅罪，如僅室內家具、裝潢燒燬，其房屋重
    要構成部分諸如樑、柱、屋頂及支撐壁等尚未因燃燒結果致
    喪失其效用者，應成立刑法第173條第3項、第1 項放火燒燬
    現供人使用住宅未遂罪（最高法院87年臺上字第1719號、79
    年臺上字第2747號、第2656號判決參照）。依卷附基隆市消
    防局火災原因調查報告及火災現場照片所示（詳偵查卷第20
    頁至第55頁），該住宅內僅餐桌東側鋁窗張貼壁紙上方燒失
    ，牆壁有煙燻痕、臥室東側鋁窗玻璃破裂、木門受氣爆位移
    、門結構破裂、臥室鋁窗向屋外彎曲變形、玻璃玻裂、走廊
    通往客廳天花板處有下往上的煙燻痕附著、客廳南面原有裝
    置鋁玻窗，但受氣爆鋁窗往屋外炸開往南方飛散、客廳南面
    裝置鋁窗處，鋁窗下方窗框往南方翻起變形、桌面上方物品
    受幅射熱影響，桌巾、雨傘及球鞋呈現北側受燒融化現象，
    其重要構成部分諸如樑、柱、屋頂及支撐壁等尚未因燃燒結
    果致喪失其效用，故系爭房屋構成部分尚屬完整，並未達喪
    失其主要效用之程度，揆諸上開最高法院判決意旨，自難謂
    已達燒燬既遂，當應屬於燒燬未遂之程度。
三、核被告己○○所為，係犯刑法第176條準用同法第173條第3
    項、第1 項故意以煤氣炸燬現供人使用之住宅未遂罪。被告
    著手於故意以煤氣炸燬現供人使用之住宅行為之實行而不遂
    ，為未遂犯，應依刑法第25條第2 項規定，按既遂犯之刑減
    輕之。又被告曾有如事實欄所載之犯罪科刑及刑之執行情形
    ，此有臺灣高等法院被告前案紀錄表在卷可稽，其於有期徒
    刑執行完畢後，5 年以內，故意再犯本起最重本刑有期徒刑
    以上之罪，為累犯，應依刑法第47條第1 項規定加重其刑。
    本院審酌被告因一時失意萌生輕生之念，而為本件行為，行
    為實不可取，其所為自應受有相當程度之刑事非難，惟另考
    量被告於犯後已坦承犯行之態度，暨其本身患有重度憂鬱症
    ，自身亦因本件氣爆受有臉部、頸部、前胸部、背部及四肢
    ，2 至3度燒燙傷，佔全身表面積55%，事後告訴人丙○○、
    甲○○、戊○○亦均到庭表示願意原諒被告，撤回對被告毀
    損之告訴，被告犯罪之情狀顯可憫恕，經科以法定最低度刑
    ，猶嫌過重，爰依刑事訴訟法第59條，減輕其刑，並依法先
    加後遞減之。爰審酌被告之犯罪動機、目的、手段、生活狀
    況、品行、所造成之危害，本件氣爆引起火災後尚能及時挽
    救，未發生人員傷亡之實害等一切情狀，量處如主文所示之
    刑。
四、再起訴書另認氣爆時，上開房屋內物品飛散掉落，致告訴人
    丙○○、甲○○、戊○○各別所有，並停放在上址附近之車
    號0951-RX號、3T-1097號、ZR-04429號自小客車受有多處損
    壞，足生損害於丙○○、甲○○、戊○○，因認被告此部分
    另涉犯刑法第354條之毀損罪，惟刑法第354毀損罪依同法第
    357 條之規定，係屬告訴乃論之罪，而告訴人丙○○、甲○○、戊○○業於本院準備程序時當庭撤回告訴，有渠等撤回
    告訴聲請狀在卷可按，惟因公訴人認此部分與前開有罪部分
    為想像競合犯之裁判上一罪關係，爰不另為不受理之諭知，
    附此敘明。
據上論斷，應依刑事訴訟法第299條第1項前段，刑法第176條、
第173條第3項、第1項、第47條第1項、第25條第2項、第59條，
判決如主文。
本案經檢察官丁○○到庭執行職務
中    華    民    國    98    年    8     月    20    日
                  刑事第三庭審判長法    官  鄭景文
                                  法    官  黃永定
                                  法    官  林淑鳳
以上正本證明與原本無異。
如不服本判決應於收受送達後10日內向本院提出上訴書狀，並應
敘述具體理由；其未敘述上訴理由者，應於上訴期間屆滿後20日
內向本院補提理由書（均須按他造當事人之人數附繕本）「切勿
逕送上級法院」。
中    華    民    國    98    年    8     月    24    日
                                  書 記 官  王靜敏
附錄論罪法條：
中華民國刑法第173條
（放火或失火燒燬現住建築物及交通工具罪）
放火燒燬現供人使用之住宅或現有人所在之建築物、礦坑、火車
、電車或其他供水、陸、空公眾運輸之舟、車、航空機者，處無
期徒刑或7年以上有期徒刑。
失火燒燬前項之物者，處 1 年以下有期徒刑、拘役或 5 百元以
下罰金。
第 1 項之未遂犯罰之。
預備犯第 1 項之罪者，處 1 年以下有期徒刑、拘役或 3 百元以
下罰金。


司法院資訊處製作；財團法人民間司法改革基金會備份。
